【裁判字號】    99,家聲,452
【裁判日期】    991005
【裁判案由】    選任特別代理人
【裁判全文】
臺灣高雄地方法院民事裁定             99年度家聲字第452號
聲  請  人  甲○○
應監護宣告  乙○○○
人
上列聲請人聲請選任特別代理人事件，本院裁定如下：
    主  文
選任甲○○（男，民國○○年○ 月○ 日生，身分證統一編號：Ｚ000
000000號）為受監護宣告人乙○○○（女，民國○○年○○月○ 日生
，身分證統一編號：Ｚ000000000號）於辦理塗銷坐落於高雄市○
鎮區○○街93號之房屋及土地即高雄市○鎮區○○段548 地號抵
押權登記之特別代理人。
程序費用新臺幣壹仟元由受監護宣告人乙○○○負擔。
    理  由
一、聲請意旨略以：聲請人係受監護人乙○○○之監護人，因受
    監護人乙○○○於民國96年間抵押聲請人所有瑞吉街93號，
    權利人：乙○○○，義務人兼債務人甲○○，經高雄市前鎮
    地政事務所收件字號：96年鎮專字第008410號登記在案。今
    該屋已出售售予第三人王志盛，依賣買契約第2 條，應塗消
    首揭抵押權，其行為與受監護人利益相反，爰依民法第1098
    條第2 項規定，聲請為受監護人乙○○○選任特別代理人，
    以利塗消抵押權。
二、按民法第106 條規定：「代理人，非經本人之許諾，不得為
    本人與自己之法律行為，亦不得既為第三人之代理人，而為
    本人與第三人之法律行為。但其法律行為，係專履行債務者
    ，不在此限。」上開關於禁止自己代理及雙方代理之規定，
    旨在防止自己或第三人與本人間之利益衝突（本條文立法理
    由參照），且於意定代理及法定代理均有其適用（最高法院
    65年台上字第840 號判例參照），惟經本人許諾得自己代理
    或雙方代理之法律行為，以意定代理為限，法定代理不在適
    用之列。又民法第1098條第2 項規定「監護人之行為與受監
    護人之利益相反或依法不得代理時，法院得因監護人、受監
    護人、主管機關、社會福利機構或其他利害關係人之聲請或
    依職權，為受監護人選任特別代理人。」依民法第1113條規
    定，為成人受監護宣告時準用。
三、經查，聲請人主張其為受監護人乙○○○之監護人，於96年
    2 月5 日聲請人甲○○設定高雄市○鎮區○○街93號之房屋
    抵押權予債權人乙○○○，其擔保之債權金額為新臺幣3,60
     0,000元，業據聲請人提出戶籍謄本、土地登記第一類謄本
    等件為證，自堪信實。聲請人主張其欲代受監護人塗銷上開
    房地抵押權登記，而聲請法院選任伊擔任受監護人乙○○○
    之特別代理人等情，業據聲請人於本院調查期日陳明綦詳。
    本院審酌甲○○為受監護宣告人之配偶，有戶籍謄本在卷可
    佐，且上開不動產業經售予第三人王志盛，自有塗消上開不
    動產上抵押權之必要，難稱有何不利益於受監護宣告人，自
    堪信由甲○○擔任受監護宣告人之特別代理人，對其之權益
    應可善盡保護之責任，從而，選任甲○○為受監護宣告人乙
    ○○○辦理塗消前開不動產上之抵押權登記之特別代理人。
四、依非訟事件法第21條第2 項，民事訴訟法第95條、第78條，
    裁定如主文。
中    華    民    國    99    年    10    月    5     日
                      家事法庭  法  官  何清富
以上正本係照原本作成。
如不服本裁定應於送達後10日內向本院提出抗告狀，並繳納抗告
費新台幣1,000元。
中    華    民    國    99    年    10    月    5     日
                                書記官  鄧思辰

司法院資訊處製作；財團法人民間司法改革基金會備份。
